【裁判字號】    97,上易,1840
【裁判日期】    970729
【裁判案由】    毒品危害防制條例
【裁判全文】
臺灣高等法院刑事判決                97年度上易字第1840號
上  訴  人
即  被  告  甲○○
上列上訴人因違反毒品危害防制條例案件，不服臺灣士林地方法
院97年度易字第859號，中華民國97年5月30日第一審判決（起訴
案號：臺灣士林地方法院檢察署97年度毒偵字第787 號），提起
上訴，本院判決如下：
    主  文
上訴駁回。
    理  由
一、按不服地方法院之第一審判決而上訴者，應向管轄第二審之
    高等法院為之。上訴書狀應敘述具體理由。上訴書狀未敘述
    上訴理由者，應於上訴期間屆滿後20日內補提理由書於原審
    法院，逾期未補提者，原審法院應定期間先命補正。第二審
    法院認為上訴書狀未敘述理由或上訴有第362 條前段之情形
    者，應以判決駁回之。但其情形可以補正而未經原審法院命
    其補正者，審判長應定期間先命補正。刑事訴訟法第361 條
    、第367 條，分別定有明文。所謂不服第一審判決之具體理
    由，必係依據卷內既有訴訟資料或提出新事證，指摘或表明
    第一審判決有何採證認事、用法或量刑等足以影響判決本旨
    之不當或違法，而構成應予撤銷之具體事由，始克當之（例
    如：依憑證據法則具體指出所採證據何以不具證據能力，或
    依憑卷證資料，明確指出所為證據證明力之判斷如何違背經
    驗、論理法則）；倘僅泛言原判決認定事實錯誤、違背法令
    、量刑失之過重或輕縱，而未依上揭意旨指出具體事由，或
    形式上雖已指出具體事由，然該事由縱使屬實，亦不足以認
    為原判決有何不當或違法者（例如：對不具有調查必要性之
    證據，法院未依聲請調查亦未說明理由，或援用證據不當，
    但除去該證據仍應為同一事實之認定），皆難謂係具體理由
    ，俾與第二審上訴制度旨在請求第二審法院撤銷、變更第一
    審不當或違法之判決，以實現個案救濟之立法目的相契合，
    並節制濫行上訴（最高法院97年度臺上字第892 號判決參照
    ）。是以上訴人之上訴書狀或補提之上訴理由書，雖有敘述
    上訴理由，惟並未具體敘述第一審判決有上述違法、不當情
    形，即與未敘述具體理由無異，其所為上訴，即不符合上訴
    之法定要件。
二、又刑事審判旨在實現刑罰權之分配的正義，故法院對有罪被
    告之科刑，應符合罪刑相當之原則，使輕重得宜，罰當其罪
    ，以契合社會之法律感情，此所以刑法第57條明定科刑時應
    審酌一切情狀，尤應注意該條所列10款事項以為科刑輕重之
    標準，俾使法院就個案之量刑，能斟酌至當。而「量刑輕重
    係屬事實審法院得依職權自由裁量之事項，苟已斟酌刑法第
    57條各款所列情狀而未逾越法定刑度，不得遽指為違法」（
    最高法院72年度臺上字第6696號判例參照）。
三、本件被告甲○○不服原判決，提起上訴，上訴書理由略以：
    被告於96年7月15 日出獄後，只能靠著臨時工微薄所得，勉
    強維持家中生活所需，如今找到冷氣維修之固定工作，薪資
    所得比過去增加，故可以讓一個家庭過著比較舒適的生活，
    所以戰戰兢兢工作，老闆要求加班時，亦完全配合，因此體
    力上有時會感到疲累，案發當日，實因被告身體相當疲累，
    已經影響到工作，為了保全工作，故一時糊塗，而以毒品提
    神達到工作之完成，沒有想到後果的嚴重，以至今日悔恨莫
    及，請求從輕量刑云云。
四、本院查：
（一）被告甲○○曾於92年間因施用毒品案件，經原審以92年度
      毒聲字第907 號裁定送觀察勒戒，因認無繼續施用毒品之
      傾向，而於93年2月5日觀察勒戒執行完畢出監，並由臺灣
      士林地方法院檢察署以93年度毒偵字第68號為不起訴處分
      確定在案，復於93年7 月間因施用毒品案件，經原審以94
      年度簡字第124號判決判處有期徒刑2月確定。另被告甲○
      ○曾於91年11月22日因竊盜案件於92年1月4日被查獲，經
      原審以94年度易字第1071號判決判處有期徒刑6 月確定，
      而於96年7月15 日徒刑執行完畢出監（構成本件累犯），
      有本院被告前案紀錄表在卷可稽。
（二）詎被告於前開觀察勒戒執行完畢後5 年內仍不知悔悟，竟
      基於施用第二級毒品安非他命之犯意，於97年3 月15日15
      時許，在臺北市士林捷運站內，以將安非他命置放於吸食
      器內燒烤吸食煙霧之方式，非法施用第二級毒品安非他命
      一次，旋於97年3月18日17時45 分許，在其位於臺北市○
      ○區○○路100巷23 號之住處內，經警據報前往上址而當
      場查獲，並扣得第二級毒品甲基安非他命1 包（驗餘淨重
      0.0549公克，保管字號為臺灣士林地方法院檢察署97年度
      保管字第1607號）及其所有供施用第二級毒品安非他命所
      用之吸食器1組及殘渣袋2個（以上保管字號為臺灣士林地
      方法院檢察署97年度保管字第1359 號），嗣於97年3月18
      日經警徵得其同意採其尿液送臺灣尖端先進生技醫藥股份
      有限公司檢驗之結果，發現確有安非他命類陽性反應。業
      據被告於原審坦承不諱，並有該公司97年3月28 日所出具
      之濫用藥物尿液檢驗報告一份附卷可稽；而扣案之透明結
      晶1 包，經送交通部民用航空局航空醫務中心檢驗之結果
      ，檢出含有第二級毒品甲基安非他命成分，驗餘淨重為0.
      0549公克，亦有該中心97年3月26日航藥鑑字第0971785號
      鑑定書一紙在卷可參，足徵被告甲○○之上開自白與事實
      相符。本件事證明確，被告甲○○之上開犯行堪予認定。
      原審以被告犯毒品危害防制條例第10條第2 項之施用第二
      級毒品罪，以及被告前犯竊盜案件受徒刑之執行完畢後，
      5年以內故意再犯本案有期徒刑之罪，應依刑法第47條第1
      項之規定論以累犯，並加重其刑，並審酌被告甲○○非法
      施用第二級毒品安非他命，對個人身心戕害甚鉅，而被告
      甲○○為中度精神障礙之人，此有身心障礙手冊影本在卷
      可參，然於犯後尚能坦承犯行，及其品行、犯罪之動機、
      目的、所受之刺激、手段、智識程度及所生危害等一切情
      狀，量處被告有期徒刑6 月，如易科罰金以新臺幣1000元
      折算1日，並諭知扣案之第二級毒品甲基安非他命1包（驗
      餘淨重為0.0549公克，保管字號為臺灣士林地方法院檢察
      署97年度保管字第1607號）沒收銷燬之，又扣案之吸食器
      1組及殘渣袋2個（以上保管字號為臺灣士林地方法院檢察
      署97年度保管字第1359號）均沒收之，均已詳敘認定事實
      所憑證據、認定理由及量刑依據。從形式上觀察，原判決
      並無認定事實錯誤、量刑瑕疵或違背法令之情形。被告上
      訴理由以案發當日，伊因身體相當疲累，已經影響到工作
      ，為了保全工作，可以讓其家庭過著比較舒適的生活，故
      一時糊塗，而以毒品提神達到工作之完成，沒有想到後果
      的嚴重，以至今日悔恨莫及，請求從輕量刑云云，非但空
      泛無據，且未指摘原判決關於認定事實、適用法律及量刑
      等項，有何具體違法或不當，依上開說明，本件上訴顯無
      具體理由而不合法定程式應予駁回，並不經言詞辯論為之
      。
據上論斷，依刑事訴訟法第367條前段、第372條，判決如主文。
中    華    民    國    97    年    7     月    29    日
                    刑事第八庭  審判長法  官  鄭文肅
                                      法  官  蔡光治
                                      法  官  楊貴志
以上正本證明與原本無異。
不得上訴。
                                      書記官  陳禹任
中    華    民    國    97    年    7     月    30    日
附錄：本案論罪科刑法條全文
毒品危害防制條例第10條
施用第一級毒品者，處 6 月以上 5 年以下有期徒刑。
施用第二級毒品者，處 3 年以下有期徒刑。


司法院資訊處製作；財團法人民間司法改革基金會備份。
